【裁判字號】    89,上易,696
【裁判日期】    890509
【裁判案由】    詐欺等
【裁判全文】
台灣高等法院台中分院刑事判決                    八十九年度上易字第六九六號
    上  訴  人  臺灣台中地方法院檢察署檢察官
    被      告  丁○○
    選任辯護人  張慶宗
右上訴人因詐欺案件，不服臺灣台中地方法院八十八年度易字第三０六二號中華民國
八十九年二月一日第一審判決（起訴案號：臺灣台中地方法院檢察署八十八年度偵字
第七二八六號），提起上訴，本院判決如左：
      主  文
上訴駁回。
      理  由
一公訴意旨如起訴書所示。
二、本案經本院審理結果，認被告被訴詐欺等犯行係屬不能證明，其證據及理由，業
    據第一審判決書理由欄記載甚詳，爰引用之 (如附件)。
三、檢察官上訴意旨略以：(1)被告向主管機關提出申請移轉之資料係以自己為太康公
    司負責人之名義提出，且主管機關又係採形式審查，則被告上開不實之申請書，
    顯然對主管機關商標專用權之管理之正確性已生損害，原判決以被告與乙○○間
    對於服務標章專用權之移轉無爭執為由，認對主管機關管理之正確性不生影響顯
    然謬誤等語。
四、本院查：
  (一)按商標專用權人倘僅係暫時停止營業或權利人本人雖結束營業，而仍有移轉他人
    繼續營業之可能時，其商標既有繼續使用之價值，即難謂與廢止營業相同，而使
    其商標專用權當然消滅。公司法第二十五條規定，解散之公司於清算範圍內，視
    為尚未解散，即法人尚未消滅；同法第二十六條規定，解散之公司在清算時期，
    得為了結現務及便利清算之目的，暫時經營業務。故解散之公司事實上據此規定
    倘尚在經營業務中，且係繼續原有之營業者，既不能認已廢止營業，從而其享有
    之商標專用權，要亦不能認為已當然消滅。於此，其為了結現務及便利清算之目
    的，自得將商標專用權與其商品經營一併移轉他人，大法官會議第四九二號著有
    解釋可資參照。查太康公司雖經主管機關即前台灣省建設廳公告於八十四年三月
    二十二日撤銷登記，惟原審法院登記處及民事科查無該公司之清算登記，依上開
    解釋意旨，既無證據證明太康公司既已經清算終結，該「西海岸及圖ＷＥＳＴＣ
    ＯＡＳＴ」之服務標章並不當然消滅，服務標章專用權人自得將該服務標章移轉
    於他人。
  (二)被害人乙○○原審法院八十八年度自字第七一一號案件中供稱：伊經營活水產買
    賣，當時有一位不詳姓名人向伊表示，伊經營商店看板服務標章係其公司所有，
    伊遂向智理商標事務所查詢，查詢結果該服務標章專用權屬太康公司所有，事務
    所人員雖表示伊所經營為活海產買賣與太康公司所經營之餐廳並不相同，但因伊
    除賣蝦外，亦有經營炒麵等小吃，遂與被告聯絡，以三十萬元購買上開專用權等
    語 (該卷第六十六頁），且就乙○○委請智理商標事務所查詢專用權部分，核與
    證人即該事務所職員丙○○所證情節相符。乙○○另於八十七年度偵字第二三四
    三一號案件八十八年一月十一日偵查中，亦指稱：被告向伊表示，伊所使用之服
    務標章侵害太康公司權益，伊接受智理商標事務所之意見與被告和解，被告表示
    已無繼續經營，可以將該專用權出售，因此協議購買等語，太康公司既擁有上開
    服務標章專用權，且係乙○○主動與被告交涉買賣事宜，自難認被告有何施用詐
    術行為。
  (三)至太康公司負責人已於八十二年六月十九日由被告變更為周經和，被告嗣仍以公
    司負責人名義出售上開專用權一節，查：I太康公司之負責人於八十二年六月十
    九日變更為周經和，固有公司變更登記事項卡附卷可稽，惟據證人周經和於偵查
    中證稱：因被告當時仍為職業軍人，不方便擔任公司負責人，因此由伊掛名負責
    人等語，核與被告所辯伊仍係公司實際負責人相符。II依原審卷附經濟部智慧財
    產局八十九年一月三日（八九）智商０九八０字第八九００００一六四號函說明
    二、說明三指出「：：關於註冊人取得之商標專用權，除依法涉有評定或撤銷事
    由，本局須依個案所主張之違法事由具體審查是否予以註冊無效或撤銷商標專用
    權之處分外，對於權利人之變更或移轉，本法採形式審查，若涉有私權爭議，宜
    就其私法關係循民事訴訟以為斷」「商標專用權移轉登記申請時，商標專用權人
    為法人，其代表人已變更者，除檢附變更後相關資料併移轉案辦理外，若另案亦
    未申請變更登記，且無其他相關事證足資本局判斷者，本局僅形式審查，不對誰
    是代表人作實質審查」等語。本件太康公司自八十二年十月十六日向經濟部註冊
    取得「西海岸及圖ＷＥＳＴＣＯＡＳＴ」服務商標專用權，當時登記負責人為被
    告，其後並未向經濟部智慧財產局辦理負責人變更，以致於登記資料仍以被告為
    負責人，被告以公司負責人名義，以三十萬元價格將該服務標章移轉於乙○○，
    因智慧財產局關於商標移轉係採形式審查，故於申請書上讓與人欄列「太康企業
    有限公司‧丁○○」，中央標準局（即現智慧財產局）已依申請，將移轉登記之
    事實登載公告在八十五年五月十六日出版之第二十三卷第十期商標公報中，是綜
    合申請移轉登記過程及被告為太康公司實際負責人觀之，在登記實務採形式審查
    之情形下，被告以其為太康公司負責人名義申請，尚難謂其有犯罪之故意。
五、按為訴訟上證明之資料，須通常一般之人均不致於有所懷疑，而得確信其為真實
    之程度者，始得據為有罪之認定。倘其證明尚未達於此一程度，而有合理性懷疑
    存在時，即不得遽認被告犯罪。原審以不能證明被告犯罪，而依刑事訴訟法第三
    百零一條第一項規定，諭知無罪之判決，經核認事用法，並無不合，檢察官上訴
    意旨認應就被告予以論罪科刑，而指摘原判決不當，經查為無理由，應予駁回。
六、據上論斷，應依刑事訴訟法第三百七十三條、第三百六十八條，判決如主文。
本案經檢察官甲○○到庭執行職務。
中      華      民      國     八十九     年      五      月    九      日
                                   臺灣高等法院臺中分院刑事第四庭
                                         審判長法  官  洪  耀  宗
                                               法  官  吳  重  政
                                               法  官  劉  登  俊
右正本證明與原本無異。
不得上訴。
                                               書記官  朱  敏  諄
中      華      民      國     八十九     年      五      月    十一    日
                                                                        Ｄ
臺灣臺中地方法院刑事判決                        八十八年度易字第三六二號
    公  訴  人 台灣台中地方法院檢察署檢察官
    被      告 丁○○  男 四十六歲（民國○○○年○○月○日生）
                          住桃園縣平鎮市○○路三七０巷一一號
                          居台中市○○區○○路三段三五九號
                          身分證統一編號：Ｚ000000000號
    選任辯護人  張慶宗律師
右列被告因詐欺等案件，經檢察官提起公訴（八十八年度偵字第七二八六號），本院
判決如左：
    主  文
丁○○無罪。
    理  由
一、公訴意旨如起訴書所載。
二、本件公訴人認被告丁○○涉有詐欺及使公務員登載不實犯行，係以太康企業有限
    公司（下稱太康公司）前經主管機關公告撤銷登記，該公司服務標章專用權於同
    日當然消滅不得再為移轉，並以卷附之太康公司登記影本、專用權移轉申請資料
    及智慧財產局對商標移轉僅作法定文件是否齊備之形式審查為其主要論據。訊據
    被告對於其原係太康公司負責人，民國八十六年六月，公司負責人變更為周經和
    ，同年十月太康公司以「西海岸及圖ＷＥＳＴＣＯＡＳＴ」向經濟部註冊取得服
    務標章專用權，並於該服務標章專用權登記名義上，以丁○○為太康公司負責人
    ，八十五年五月中旬，以新台幣（下同）三十萬元將上開服務標章出售予前來太
    康公司洽談購買之乙○○，並透過丙○○代為辦理移轉專用權等事實供承不諱，
    惟堅決否認有何詐欺及使公務員登載不實等情事，辯稱：係乙○○主動找伊洽談
    並出價三十萬元，因當時申請服務標章專用權資料登記負責人為伊，故必須列「
    太康企業有限公司‧丁○○」為讓與人，始能經形式審查而辦理移轉登記等語。
三、按犯罪事實應依證據認定之，無證據不得推定其犯罪事實。又不能證明被告犯罪
    者，應諭知無罪之判決，刑事訴訟法第一百五十四條、第三百零一條第一項分別
    定有明文。又按刑法第三百三十九條第一項詐欺罪之成立，以意圖為自己或第三
    人不法之所有，以詐術使人陷於錯誤，而將本人或第三人之物交付為要件。所謂
    以詐術使人交付，必須被詐欺人因其詐術而陷於錯誤，若其所用方法，不能認為
    詐術，亦不致使人陷於錯誤，即不構成該罪，最高法院四十六年台上字第二六０
    號著有判例可資參照。
四、按商標專用權人倘僅係暫時停止營業；或權利人本人雖結束營業，而仍有移轉他
    人繼續營業之可能時，其商標既有繼續使用之價值，即難謂與廢止營業相同，而
    使其商標專用權當然消滅。公司法第二十五條規定，解散之公司於清算範圍內，
    視為尚未解散，即法人尚未消滅；同法第二十六條規定，解散之公司在清算時期
    ，得為了結現務及便利清算之目的，暫時經營業務。故解散之公司事實上據此規
    定倘尚在經營業務中，且係繼續原有之營業者，既不能認已廢止營業，從而其享
    有之商標專用權，要亦不能認為已當然消滅。於此，其為了結現務及便利清算之
    目的，自得將商標專用權與其商品經營一併移轉他人；大法官會議第四九二號著
    有解釋可資參照。經查八十四年三月二十二日太康公司雖經主管機關前台灣省建
    設廳公告撤銷登記，惟本院登記處及民事科查無該公司之清算登記，依上開解釋
    意旨，太康公司既未經清算終結，該「西海岸及圖ＷＥＳＴＣＯＡＳＴ」之服務
    標章並不當然消滅，服務標章專用權人自得將該服務標章移轉於他人。又八十二
    年六月十九日太康公司負責人由被告變更為周經和，然周經和僅係掛名負責人，
    公司業務仍由被告負責乙事，經證人周經和證述明確，並有公司變更登記事項卡
    附卷可稽，因此被告以公司名義將上開服務標章移轉與乙○○，難認有何施用詐
    術行為。再查有關商標專用權移轉登記，申請書上讓與人欄內所記載代表人之相
    關事宜，依經濟部智慧財產局八十九年一月四日（八九）智商0052字第八九００
    ００六一一號函說明二、三指出「關於有限公司法人之代表人記載，本局依民法
    第二十七條第一項、第二項及公司法第一百零八條第一項等規定辦理。」「本局
    依形式審查，一般係依據申請人檢送之經濟部公司執照影本或相關登記資料審查
    。」有該函附卷可稽，查太康公司自八十二年十月十六日向經濟部註冊取得「西
    海岸及圖ＷＥＳＴＣＯＡＳＴ」服務商標專用權，當時登記負責人為被告，其後
    並未向經濟部智慧財產局辦理負責人變更，以致於登記資料仍以被告為負責人，
    被告於該公司未清算終結亦即前開服務標章未消滅時期，以三十萬元價格將該服
    務標章移轉於乙○○，因智慧財產局關於商標移轉係採形式審查，故於申請書上
    讓與人欄列「太康企業有限公司‧丁○○」，嗣後乙○○亦已取得該服務標章專
    用權，亦難認被告有何施用詐術行為。末查關於商標移轉案件兩造當事人變更事
    項之處理，依經濟部智慧財產局八十九年一月三日（八九）智商0980字第八九０
    ０００一六四號函說明二、說明三指出「……關於註冊人取得之商標專用權，除
    依法涉有評定或撤銷事由，本局須依個案所主張之違法事由具體審查是否予以註
    冊無效或撤銷商標專用權之處分外，對於權利人之變更或移轉，本法採形式審查
    ，若涉有私權爭議，宜就其私法關係循民事訴訟以為斷。」「商標專用權移轉登
    記申請時，商標專用權人為法人，其代表人已變更者，除檢附變更後相關資料併
    移轉案辦理外，若另案亦未申請變更登記，且無其他相關事證足資本局判斷者，
    本局僅形式審查，不對誰是代表人作實質審查。」亦有上開函示在卷可憑，查被
    告雖無於申請服務標章專用權移轉登記時，就代表人已變更一事，檢附相關資料
    併辦理變更登記，又智慧財產局對於權利人之變更或移轉採形式審查，中央標準
    局（即現智慧財產局）已依申請，將移轉登記之事實登載公告在八十五年五月十
    六日出版之第二十三卷第十期商標公報中，惟被告與乙○○對該服務標章專用權
    之移轉並無爭執，移轉後之專用權人亦確為乙○○，移轉人亦為太康公司，因此
    太康公司未一併將負責人變更之資料併申請變更，對於乙○○、太康公司、主管
    機關對於商標專用權管理之正確性等人或公眾並不生任何損害。依上說明，公訴
    人所舉之證據不足以證明被告確有詐欺及使公務員登載不實犯行，此外又查無其
    他積極之證據，足認被告確有公訴人所指之犯行，不能證明被告犯罪，依法應諭
    知無罪之判決。
據上論斷，應依刑事訴訟法第三百零一條第一項判決如主文。
中      華      民      國      八十九      年     二     月     一      ?
                                      臺灣臺中地方法院刑事第七庭
                                          法  官  林郁婷
右正本證明與原本無異。
如不服本判決，應於判決送達後十日內，向本院提出上訴狀。
                                          書記官
中      華      民      國      八十九      年      二     月    一       


司法院資訊處製作；財團法人民間司法改革基金會備份。
